【裁判字號】    92,交抗,138
【裁判日期】    920912
【裁判案由】    聲明異議
【裁判全文】
臺灣高等法院臺南分院刑事裁定            九十二年度交抗字第一三八號      Ａ
      原處分機關  交通部公路總局嘉義區監理所
      抗  告  人  甲  ○  ○
右列抗告人因聲明異議案件，不服中華民國九十二年六月五日臺灣嘉義地方法院交通
法裁定（九十二年度交聲字第一二○號，原處分案號：嘉監五字第裁七○─ＪＣ00
00000號），提起抗告，本院裁定如左：
      主      文
抗告駁回。
      理      由
一、抗告意旨略以：(一)水利署第四河川局於河床便道出入口明顯標示，「禁止所有車
    輛通行，違者依水利法究辦」且其為河床主管機關，警察機關應無權指定河床便
    道為替代道路，縱經第四河川局同意，第四河川局亦應修正為適當告示，否則即
    有誤導民眾之嫌，抗告人豈不應向第四河川局提出國家賠償！(二)本件警察機關禁
    止行駛砂石車時段為廿二時至八時，本人並未於其規定之時段行駛該路段，警察
    機關自無處罰抗告人之理由。為此提起抗告，求為撤銷原裁定云云。
二、按汽車駕駛人，駕駛汽車不遵守公路或警察機關，依第五條規定所發布命令者處
    新台幣（下同）九百元以上一千八百元以下罰鍰；汽車駕駛人有第六十條第二項
    第一款至第三款情形之一者，各記違規點數一點。道路交通管理處罰條例第六十
    條第二項第二款、第六十三條第一項第一款分別定有明文。
三、經查南投縣內台十六線，業經南投縣政府於民國（下同）於九十一年九月廿六日
    以府授警交字第○九一○一六八五五五○號函公告，南投縣集集鎮台十六線十一
    Ｋ五百公尺處，至南投縣水里鄉崁頂村台十六線與台廿一線苗圃三岔路口（即台
    十六線十八‧八五Ｋ處），為禁駛砂石車輛路段，並於九十一年十月九日，以府
    授警字第○九一○一七六一六五○號公告，自九十一年十二月三日起，至九十二
    年五月四日止，公告該砂石車禁行路段，於指定替代道路前，例外准許砂石車，
    於晚上十時至翌日上午六時段行駛，有抗告人提出照片二紙，及南投縣政府於九
    十一年九月廿六日以府授警交字第○九一○一六八五五五○號函，及南投縣政府
    警察局於九十一年十二月廿六日，以投警交字第○九一○○六一三七三號函在卷
    可憑（詳本院卷卅一頁，監理所卷十三頁）。次查抗告人於九十二年三月廿五日
    上午七時六分許，駕駛華邦交通企業有限公司所屬一四一─ＧＭ營業曳引車，行
    經南投縣水里鄉○○路○段四九號（即台十六線十六‧六Ｋ處，詳本院卷廿八至
    廿九頁所附現場圖繪），上開經公告禁行砂石車路段，乃遭警當場開單舉發，而
    經警移送交通部公路總局嘉義區監理所，裁處抗告人罰鍰九百元，並記汽車違規
    點數一點等情，有南投縣警察局投警交字第ＪＣ0000000號舉發違反道路
    交通管理事件通知單、交通部公路總局嘉義區監理所嘉監裁字第裁七四—000
    0000號違反道路交通管理事件裁決書各乙份在卷可佐（詳監理所卷六、七頁
    ）。依此，警員以抗告人違反主管機關，依道路交通管理處罰條例第五條所發布
    命令，舉發抗告人於右揭時地，違規行駛禁行台十六線路段，核屬有據。
四、至抗告意旨(一)辯稱：警察機關無權指定替代道路云云。然本件抗告人違規事實，
    係發生於九十二年三月廿五日（斯時尚未指定替代道路，僅例外開放於晚上十時
    至翌日六時止，砂石車可行駛），乃在九十二年五月五日指定替代道路前，則警
    察機關是否有權指定替代道路，與本件抗告人違規事實無涉。縱認抗告人所辯可
    採，亦非本院所得審究。至抗告意旨(二)辯稱：本件禁行時段，為晚上十時至翌日
    上午八時，其於九十二年三月廿五日上午七時六分許，行駛上開禁行路段，顯未
    於禁止時段行駛云云。然依前揭南投縣警察局九十一年十二月廿六日投警交字第
    ○九一○○六一三七三號函麻豆監理站公文。本件禁行路段，例外允許砂石車行
    駛時段，係晚上十時至翌日六時止，有上開公文在卷可憑（詳監理站卷十三頁）
    。是抗告人於九十二年三月廿五日上午七時六分，在上開路段行駛砂石車，自屬
    違規。抗告人辯稱，其未違規於禁行時段，行駛砂石車，即非可信。
五、綜上所述，抗告人違規事實顯著，原處分機關，援引道路管理處罰條例第六十條
    第二項第二款及第六十三條第一項第一款規定，對抗告人科處罰鍰九百元，並記
    違規點數一點，核無違誤。原審認原處分機關，所為裁處，核無不合，而駁回抗
    告人異議。本院經核原裁定，認事用法，均無違誤。抗告意旨，仍執前詞，指摘
    原裁定不當，為無理由，應予駁回。
六、據上論斷，應依刑事訴訟法第四百十二條，道路交通案件處理辦法第廿六條，裁
    定如主文。
中    華    民    國      九十二      年      九      月      十二      日
                                  臺灣高等法院臺南分院刑事第六庭
                                      審判長法官  蔡    崇    義
                                            法官  許    進    國
                                            法官  董    武    全
右正本證明與原本無異。
不得再抗告。
                                      法院書記官  黃    全    忠
中    華    民    國      九十二      年      九      月      十六      日


司法院資訊處製作；財團法人民間司法改革基金會備份。
